ACORDAO-COMPLETO-2395335

ACÓRDÃO 448/2020 ATA 6/2020 - PLENÁRIO

VISTOS, relatados e discutidos este pedido de reexame interposto pelo Comitê Olímpico Brasileiro em face do Acórdão 116/2019-TCU-Plenário, mantido pelo Acórdão 1221/2019-TCU-Plenário, em sede de embargos, que apreciou Relatório de Auditoria na Confederação Brasileira de Levantamento de Peso (CBLP) , destinada a avaliar a regularidade da aplicação dos recursos provenientes da Lei 9.615/1998 (Lei Pelé) , alterada pela Lei 10.264/2001 (Lei Piva) ;
ACORDAM os Ministros do Tribunal de Contas da União, reunidos em Sessão do Plenário, ante as razões expostas pelo Relator, em:
9.1. com fundamento no art. 48 da Lei 8.443/1992, conhecer do pedido de reexame e dar-lhe provimento parcial, dando nova redação ao item 9.1. do Acórdão 116/2019-TCU-Plenário, nos seguintes termos:
"9.1. com fundamento no art. 250, inciso II, do RITCU, determinar ao Comitê Olímpico Brasileiro (COB) que adote providências para concluir a análise das prestações de contas da Confederação Brasileira de Levantamento de Peso (CBLP) , em prazo de 270 (duzentos e setenta) dias a contar da notificação da entidade do teor desta deliberação"; e
9.2. dar ciência deste acórdão ao recorrente.

Pedido de reexame interposto em face de acórdão que apreciou auditoria na Confederação Brasileira de Levantamento de Peso (CBLP), destinada a avaliar a regularidade da aplicação dos recursos provenientes da Lei 9.615/1998 (Lei Pelé), alterada pela Lei 10.264/2001 (Lei Piva).

Comitê Olímpico Brasileiro - COB.

3. Recorrente: Comitê Olímpico Brasileiro - COB (34.117.366/0001-67).

13.1. Ministros presentes: José Mucio Monteiro (Presidente), Benjamin Zymler, Augusto Nardes, Raimundo Carreiro, Ana Arraes, Bruno Dantas (Relator) e Vital do Rêgo.
13.2. Ministro-Substituto convocado: Augusto Sherman Cavalcanti.

BRUNO DANTAS

Ministro Benjamin Zymler.

Por registrar as principais ocorrências havidas no andamento do processo até o momento, resumindo os fundamentos das peças acostadas aos autos, adoto como relatório, com os ajustes necessários, a instrução da secretaria responsável pela análise da demanda (peça 65) , que contou com a anuência do corpo diretivo da unidade (peças 58-59) :
"INTRODUÇÃO.
1. Trata-se de pedido de reexame (peça 46) interposto pelo Comitê Olímpico Brasileiro contra o Acórdão 116/2019-TCU-Plenário (peça 23) , mantido pelo Acórdão 1221/2019-TCU-Plenário (peça 40) .
1.1. A deliberação recorrida apresenta o seguinte teor:
'VISTOS, relatados e discutidos estes autos que tratam de auditoria de conformidade, integrante de Fiscalização de Orientação Centralizada (FOC) destinada a avaliar a regularidade da aplicação dos recursos provenientes da Lei 9.615/1998 (Lei Pelé) , alterada pela Lei 10.264/2001 (Lei Piva) ,
ACORDAM os Ministros do Tribunal de Contas da União, reunidos em sessão de Plenário, ante as razões expostas pelo Relator, em:
9.1 com fundamento no art. 250, inciso II, do RITCU, determinar ao Comitê Olímpico Brasileiro (COB) que adote providências para concluir a análise das prestações de contas da Confederação Brasileira de Levantamento de Peso (CBLP) , em prazo de 180 dias;
9.2. recomendar ao COB e à CBLP que, em observância aos princípios da legalidade, moralidade, publicidade, eficiência, finalidade e dever de prestar contas previstos no art. 56-B, inciso I, da Lei 9.615/98, e no art. 2º da IN TCU 48/2004, incluam nas justificativas para realização dos projetos o detalhamento necessário, discriminando as ações previstas, bem como, ao fim da execução dos respectivos projetos, elaborem relatório com a descrição das atividades realizadas e objetivos alcançados;
9.3. com fulcro no art. 7º da Resolução-TCU 265/2014, dar ciência à CBLP de que foram constatadas as seguintes irregularidades na presente fiscalização, para que sejam adotadas medidas internas com vistas a prevenção de ocorrências semelhantes:
9.3.1. contratação de pessoal, às expensas dos recursos provenientes da Lei Agnelo-Piva, sem o regular processo seletivo, o qual deveria observar os princípios gerais da administração pública constantes do art. 37 da CF/88, em especial dos princípios da impessoalidade, moralidade e da publicidade, conforme determinado pelo parágrafo único do art. 28 do Decreto 7.984/2013, art. 7º da Portaria ME 341/2017, cabendo a realização de chamamento público, ou processo seletivo congênere, com ampla publicidade e transparência nos critérios de seleção do empregado;
9.3.2. realização de despesa com viagem sem a devida justificativa, conforme apontado no achado III.4 do relatório de auditoria;
9.4. dar ciência desta deliberação aos seguintes destinatários:
9.4.1. Secretaria Especial do Esporte do Ministério da Cidadania;
9.4.2. Comissão do Esporte da Câmara dos Deputados; e
9.4.3. Comissão de Educação, Cultura e Esporte do Senado Federal.'
 (destacamos e sublinhamos) 
HISTÓRICO
2. Versam os autos sobre Relatório de Auditoria que compõe Fiscalização de Orientação Centralizada (FOC) destinada a avaliar a regularidade da aplicação dos recursos provenientes da Lei 9.615/1998 (Lei Pelé) , alterada pela Lei 10.264/2001 (Lei Piva) .
2.1. A FOC foi coordenada pela Secex-RJ e contou com a participação de quatro secretarias regionais, sendo a Secex-MG incumbida de realizar auditoria junto à Confederação Brasileira de Levantamento de Peso (CBLP) ; Secex-SP incumbida de realizar auditoria junto à Confederação Brasileira de Atletismo (CBAt) ; Secex-PR incumbida de realizar auditoria junto à Confederação Brasileira de Canoagem (CBCa) ; e Secex-SC incumbida de realizar auditoria junto à Confederação Brasileira de Tênis (CBT) .
2.2. O presente feito cuida exclusivamente da fiscalização realizada pela Secex-MG na Confederação Brasileira de Levantamento de Peso (CBLP) .
2.3. A presente auditoria teve por objetivo contribuir para melhorar os índices de eficácia e eficiência dos gastos dos recursos da Lei Piva com o esporte de alto rendimento, identificando eventuais falhas, irregularidades e ineficiências na gestão dos recursos.
2.4. Foram identificadas irregularidades e a deliberação ora recorrida determinou ao COB que adotasse providências para concluir a análise das prestações de contas da Confederação Brasileira de Levantamento de Peso (CBLP) , no prazo de 180 dias.
2.5. Contra os termos do Acórdão 116/2019-TCU-Plenário foram opostos embargos de declaração, que foram rejeitados por meio do Acórdão 1221/2019-TCU-Plenário.
2.6. Irresignado, o recorrente interpôs o presente pedido de reexame, que se fundamenta nas alegações que, adiante, passar-se-á a relatar.
EXAME DE ADMISSIBILIDADE
3. Reitera-se o exame preliminar de admissibilidade (peça 47) , ratificado à peça 50 pelo Excelentíssimo Senhor Ministro Bruno Dantas, que entendeu pelo conhecimento do recurso, uma vez que preenchidos os requisitos do art. 48 da Lei 8.443/1992, c/c os arts. 285 e 286, parágrafo único, do RI/TCU, suspendendo-se os efeitos do item 9.1 do Acórdão 116/2019-TCU-Plenário.
EXAME DE MÉRITO
4. Constitui objeto do presente recurso analisar se o prazo fixado pelo item 9.1 do Acórdão 1221/2019-TCU-Plenário (180 dias) atende à legislação vigente.
5. Da suposta falta de fundamento legal para o prazo fixado
5.1. O COB defende que o prazo fixado afronta as disposições legais com base nas seguintes alegações:
5.2. - ausência de fundamento legal
5.3. não há fundamento legal e não há indicação nas razões da deliberação recorrida acerca do prazo fixado pelo Tribunal de 180 dias para que o COB conclua 'a análise das prestações de contas da Confederação Brasileira de Levantamento de Peso (CBLP) , de todos os exercícios financeiros';
5.4. o relator 'apontou como um possível embasamento legal para a imposição do prazo de 180 dias o Decreto 7.984/2013, que regulamentou a Lei 9.615/98', sendo que, embora na fundamentação transpareça que houve prazo adicional, pois o inciso VIII do §1º do art. 24 fala em 60 dias, 'tal interpretação afigura-se equivocada, uma vez que deixa de considerar o objeto tratado pelos dispositivos destacados do Decreto 7.984/2013';
5.5. os 60 dias a que faz alusão ao referido disposto 'não se trata de prazo dado ao COB, CPB e CBC para realizar a análise das prestações de contas apresentadas pelas entidades desportivas', mas sim para apresentação da prestação de contas pelas entidades que receberam os recursos descentralizados da Lei 9.615/98;
5.6. não há no Decreto 7.984/2013 previsão de qualquer prazo para análise das prestações de contas por parte do COB e 'não existe qualquer disposição nesse sentido em nenhuma das normas vigentes aplicáveis à descentralização de recursos', razão pela qual 'a estipulação de prazo da forma que pretende o Tribunal não possui correspondência normativa, violando o princípio constitucional da legalidade, consubstanciado no art. 5º, II, da Constituição Federal';
5.7. - inaplicabilidade da legislação concernente a convênios
5.8. o Tribunal já apreciou matéria similar envolvendo o COB (subitem 1.6.2. do Acórdão 1416/2018-TCU-Plenário) , sendo que o fundamento legal apontado (art. 56, §1º, da Lei 9.615/1998 c/c o art. 10, §8º, do Decreto 6.170/2007) prevê 'o prazo de um ano, prorrogável por igual período, para análise conclusiva das prestações de contas', motivo pelo qual o prazo a ser concedido, na pior hipótese, para análise das prestações de contas jamais poderia ser inferior a 1 (um) ano - sob pena de violação à aludida norma;
5.9. o Decreto 6.170/2007, outrora apontado por esse egrégio Tribunal como supedâneo de determinação de prazo (nunca inferior a um ano) para análise de prestação de contas, é inaplicável à hipótese em tela após a entrada em vigor da Lei 13.756/2018, conforme Acórdão 699/2019-TCU-Plenário, razão pela qual inexistem 'normas vigentes que estabeleçam qualquer prazo de análise das prestações de contas dos recursos descentralizados, de forma que a determinação combatida é infundada';
5.10. - consequências práticas da determinação
5.11. a demora na conclusão das análises das prestações de contas da CBLP ocorreu em função da implantação de um novo sistema no âmbito do COB (Sistema Integrado de Gestão Esportiva e Financeira - SIGEF) ;
5.12. a amplitude do SIGEF e da quantidade de informações que deveriam ser migradas para o modelo de gestão virtual, o processo de transição para completa funcionalidade do sistema demandou tempo, sendo que foi 'necessário prolongar a análise de algumas prestações de contas, nas quais estão inclusas as da CBLP' e o prazo fixado pelo Tribunal (180 dias) deixou de observar a realidade do COB, pois também 'precisa realizar a análise das prestações apresentadas por todas as outras 34 (trinta e quatro) confederações a ele filiadas';
5.13. o cumprimento da determinação do Tribunal levaria a ter que mobilizar a maior parte de sua equipe técnica em função desta determinação, que diz respeito a apenas uma confederação, motivo pelo qual 'a análise das demais prestações de contas apresentadas por todas as outras confederações precisariam ser paralisadas (ou, no mínimo, atrasadas) , ocasionando um tumulto injustificável no andamento regular da fiscalização exercida pelo Recorrente da aplicação dos recursos descentralizados, e execução dos projetos';
5.14. o Tribunal deixou de considerar os reflexos da medida para as demais confederações, decidindo de forma contrária aos arts. 20 e 23 da Lei de Introdução às Normas do Direito Brasileiro,
5.15. a imposição de prazo não previsto no ordenamento jurídico requer, na pior hipótese, que o Tribunal observe um regime de transição, evitando que 'as demais confederações e o funcionamento do setor de fiscalização do COB, restem prejudicados'.
5.16. Pede, por fim, que seja tornado sem efeito o item 9.1 do Acórdão 116/2019-TCU-Plenário ou, na impossibilidade, fixe prazo de no mínimo 1 (um) ano, por analogia ao disposto no art. 10, §8º, do Decreto 6.170/2007, podendo, se for o caso, prever regime de transição para o cumprimento de eventual determinação que indique prazo para análise das prestações de contas.
Análise:
6. O embasamento legal acerca do prazo fixado pelo Tribunal para que o COB examine as prestações de contas apresentadas pela Confederação Brasileira de Levantamento de Peso (CBLP) já foi devidamente apontado nas razões que levaram a prolação do Acórdão recorrido e também naquelas que apreciaram os embargos de declaração opostos pelo ora recorrente, conforme se extrai dos seguintes excertos:
'Voto do Acórdão 116/2019-TCU-Plenário
Com base na primeira questão de auditoria, foram constatadas a ausência de detalhamento nas justificativas para a realização de projetos pela CBLP e a ausência de relatório com a descrição das atividadesErro! A referência de hiperlink não é válida.nçados, após a finalização dos projetos. Tal achado ensejou a conclusão de que o planejamento nas ações e projetos devem ser aprimorados e que deve haver mais transparência nas prestações de contas dos resultados obtidos. A unidade técnica considerou ainda que as normas que regem a aplicação de recursos por parte do COB e das confederações (por exemplo a IN TCU 48/2004 e a Lei 9615/1998) seriam suficientes para tal necessidade, bastando que sejam seguidas.' (destacamos e sublinhamos)	Comment by Manuela de Andrade Faria: Está assim mesmo?
'Voto do Acórdão 1221/2019-TCU-Plenário
9. No mérito, observo não subsistir nenhuma contradição ou obscuridade na decisão embargada, pois a determinação proferida não está restrita à amostra examinada pela equipe de auditoria, devendo ser interpretada de forma extensiva para todo e qualquer processo de prestação de contas de recursos repassados à CBLP pelo COB com recursos da Lei Pelé.
10. Friso que não poderia existir outra interpretação possível, pois seria expressamente contrária à legislação vigente e ao preceito constitucional de prestação de contas dos recursos públicos. A obrigação de o COB analisar as prestações de contas se encontra prevista na Lei 9.615/1998, art. 56B, inciso IV, in verbis:
'Art. 56-B. Sem prejuízo de outras normas aplicáveis a repasse de recursos para a assinatura do contrato de desempenho será exigido das entidades beneficiadas que sejam regidas por estatutos cujas normas disponham expressamente sobre:
I - observância dos princípios da legalidade, impessoalidade, moralidade, publicidade, economicidade e da eficiência;
 (...) 
IV - prestação de contas a serem observadas pela entidade, que determinarão, no mínimo:
a) a observância dos princípios fundamentais de contabilidade e das normas brasileiras de contabilidade;
b) que se dê publicidade por qualquer meio eficaz, no encerramento do exercício fiscal, ao relatório de atividades e das demonstrações financeiras da entidade, incluindo-se as certidões negativas de débitos com o Instituto Nacional do Seguro Social - INSS e com o Fundo de Garantia do Tempo de Serviço - FGTS, colocando-os à disposição para exame de qualquer cidadão. (...) '
11. A matéria foi regulamentada pelo Decreto 7.984/2013 da seguinte forma, em que se observa o estabelecimento do prazo de 60 dias para prestação de contas dos recursos descentralizados pelo COB:
'Do Acompanhamento da Aplicação dos Recursos Repassados ao COB, CPB E À CBC
Art. 23. Serão publicados no Diário Oficial da União no prazo máximo de cento e vinte dias, pelo COB, pelo CPB e pela CBC, contado da data de publicação deste Decreto, atos disciplinando:
I - procedimentos para a descentralização dos recursos e a respectiva prestação de contas; e
 (...) 
Art. 24. Os atos sobre procedimentos de que trata o inciso I do art. 23 deverão estabelecer que as despesas realizadas com recursos oriundos da Lei 9.615 de 1998, estejam de acordo com plano de trabalho previamente aprovado, que deverá conter, no mínimo:
I - razões que justifiquem o repasse dos recursos;
II - descrição detalhada do objeto a ser executado, com especificação completa do bem a ser produzido ou adquirido e, no caso de obras, instalações ou serviços, o projeto básico, com elementos necessários e suficientes para caracterizar, de modo preciso, a obra, instalação ou serviço objeto do convênio, sua viabilidade técnica, custo, fases ou etapas, e prazos de execução;
III - descrição das metas a serem atingidas, qualitativas e quantitativas;
IV - etapas ou fases da execução do objeto, com previsões de início e de fim;
V - plano de aplicação dos recursos a serem desembolsados pelo COB, pelo CPB e pela CBC, para cada atividade, projeto ou evento;
VI - cronograma de desembolso; e
VII - declaração expressa do proponente, sob as penas do art. 299 do Código Penal, de que não se encontra em mora e nem em débito junto a qualquer órgão ou entidade da administração pública federal.
§ 1º Os atos de que trata o caput deverão definir, expressa e obrigatoriamente, cláusulas que constarão dos instrumentos de formalização de repasse dos recursos, estabelecendo:
 (...) 
IV - prerrogativa, por parte do COB, do CPB e da CBC, de exercer o controle e a fiscalização sobre a execução do objeto;
V - prerrogativa, por parte do COB, do CPB e da CBC, de assumir ou transferir a responsabilidade pela gestão dos recursos para outra entidade, no caso de paralisação ou de fato relevante superveniente, de modo a evitar a descontinuidade das ações;
 (...) 
VIII - apresentação de relatórios de execução físico-financeira e de prestação de contas dos recursos recebidos, no prazo máximo de sessenta dias, contado da data do término da vigência prevista no plano de trabalho;
 (...) 
XII - obrigatoriedade de restituição ao COB, ao CPB e à CBC dos valores transferidos, atualizados monetariamente e acrescidos de juros legais desde a data do recebimento, na forma da legislação aplicável aos débitos com a Fazenda Nacional, nos seguintes casos:
a) quando não for executado o objeto pactuado;
b) quando não forem apresentadas, nos prazos exigidos, as prestações de contas; ou
c) quando os recursos forem utilizados em finalidade diversa da estabelecida no plano de trabalho; (...) '
12. Insta salientar que a equipe de auditoria constatou que, no caso específico da CBLP, havia deficiência por parte do COB na análise das respectivas prestações de contas. Tal fato, além de caracterizar infringência pelo COB da legislação supracitada, prejudica a atuação na gestão da CBLP, pois deve haver prazos razoáveis que permitam a CBLP uma reflexão sobre a qualidade, objetividade e legalidade de seus projetos.
13. Nos termos previstos no art. 8º da Lei 8.443/1992, é pertinente ressaltar que os responsáveis pelo COB, sob pena de responsabilidade solidária, deverão adotar providências com vistas à apuração dos fatos, identificação dos responsáveis, quantificação do dano e ao imediato ressarcimento às contas específicas utilizadas para movimentação dos recursos descentralizados, diante da omissão no dever de prestar contas, da não-comprovação da boa e regular aplicação dos recursos repassados, da ocorrência de desfalque ou desvio de dinheiros, bens ou valores, ou, ainda, da prática de ato ilegal, ilegítimo ou antieconômico de que resulte dano aos cofres da entidade.
14. A não-adoção das providências referidas acima, no prazo concedido pelo acórdão embargado, caracterizará grave infração à norma legal, sujeitando os responsáveis à imputação das sanções cabíveis, sem prejuízo da responsabilização solidária por eventuais débitos observados.
15. Ao apreciar o relatório de auditoria por ocasião do julgamento da decisão embargada, optei por realizar apenas o controle objetivo da irregularidade observada, embora a gravidade dos fatos apontados pela equipe de auditoria já justificasse a realização do controle punitivo das condutas dos gestores envolvidos. Sopesei que a recente mudança da gestão do COB, combinada com a alteração legislativa promovida pela Lei 13.756, de 12 de dezembro de 2018 e com o acúmulo de prestações de contas por analisar, justificavam a concessão de um prazo adicional de 180 dias para a conclusão dos exames pelo COB das prestações de contas de CBLP. No entanto, cabe alertar ao embargante que tal procedimento poderá ser revisto, no caso de haver o descumprimento da decisão ora recorrida.
16. Portanto, rejeito os embargos de declaração do Comitê Olímpico Brasileiro, mantendo inalterado o acórdão recorrido. (destacamos e sublinhamos) 
6.1. Nota-se que além das disposições da Lei 9.615/1998 e do seu decreto regulamentador (Decreto 7.984/2013) , transcritas acima, há regulamentação no âmbito do Tribunal desde 2004, conforme se extrai da IN-TCU 48/2004, que dispõe sobre os procedimentos para a fiscalização da aplicação dos recursos repassados ao Comitê Olímpico Brasileiro e ao Comitê Paraolímpico Brasileiro, por força da Lei 9.615, de 24 de março de 1998, alterada pela Lei 10.264, de 16 de julho de 2001. O referido normativo assim dispõe:
Art. 8º Relativamente aos recursos de que trata esta Instrução Normativa, diante da omissão no dever de prestar contas, da não-comprovação da aplicação dos recursos repassados a outras entidades, da ocorrência de desfalque ou desvio de dinheiros, bens ou valores, ou, ainda, da prática de ato ilegal, ilegítimo ou antieconômico de que resulte dano aos cofres da entidade, os responsáveis pelo Comitê Olímpico Brasileiro e pelo Comitê Paraolímpico Brasileiro, sob pena de responsabilidade solidária, deverão adotar providências com vistas à apuração dos fatos, identificação dos responsáveis, quantificação do dano e ao imediato ressarcimento às contas específicas dos Comitês para movimentação desses recursos.
§ 1º A não-adoção das providências referidas no caput deste artigo, no prazo máximo de cento e oitenta dias, caracterizará grave infração à norma legal, sujeitando os responsáveis à imputação das sanções cabíveis, sem prejuízo da responsabilização solidária.
§ 2º Esgotadas as providências no âmbito do Comitê Olímpico Brasileiro e do Comitê Paraolímpico Brasileiro, se o dano não tiver sido ressarcido, os responsáveis por essas entidades deverão encaminhar à Secretaria Federal de Controle Interno os documentos e elementos previstos nos incisos I, II, III, IV, VII, VIII e X e no § 2º do art. 4º da Instrução Normativa TCU no 13/96, com a redação dada pela Instrução Normativa TCU 35/2000.
§ 3º Presentes os pressupostos de constituição, a Secretaria Federal de Controle Interno providenciará a instauração de tomada de contas especial, que deverá conter os documentos e elementos referidos no parágrafo anterior, além daqueles previstos nos incisos V e VI e no § 1º do art. 4º da Instrução Normativa TCU no 13/96, com a redação dada pela Instrução Normativa TCU 35/2000.' (destacamos e sublinhamos) 
6.2. De fato, o prazo concedido ao COB, por meio do item 9.1 do Acórdão recorrido, para conclusão da análise das prestações de contas do CBLP é adicional e uma concessão feita pelo Tribunal já levando em consideração a recente mudança da gestão do COB, que certamente inclui a implantação de novos sistemas, a exemplo do SIGEF.
6.3. O subitem 1.6.2. do Acórdão 1416/2018-TCU-Plenário também não socorre o recorrente, tendo em vista que o prazo adicional concedido naquela ocasião pela referida deliberação é praticamente a mesma do Acórdão recorrido, qual seja: 180 dias adicionais, pois o Acórdão foi prolatado em 26/06/2018 e o prazo limite fixado para regularizar a situação das prestações de contas das confederações pendentes de análise foi de até 31/12/2018.
6.4. Desta forma, ainda que não se aplique mais o regramento dos convênios aos recursos de que trata a Lei 9.615/1998 (loterias federais) em razão das alterações feitas pela Lei 13.756/2018, conforme entendimento deste Tribunal expresso por meio do Acórdão 699/2019-TCU-Plenário, o fato é que o COB, em razão do prazo adicional já concedido pelo Acórdão recorrido, está tendo, na prática, mais tempo que o fixado pelo art. 10, §8º, do Decreto 6.170/2007 (um ano no caso de convênio, podendo ser prorrogado, no máximo, por mais ano se devidamente justificado) , para concluir a análise das prestações de contas da CBLP.
6.5. Portanto, há 2 prazos estabelecidos na legislação e que não se confundem, pois voltados para pessoas jurídicas distintas: o primeiro é o de 60 dias para que a confederação, após o término da vigência prevista no plano de trabalho, preste contas ao COB dos recursos por este descentralizados, nos termos do inciso VIII do art. 24 do Decreto 7.984/2013, enquanto que o COB tem até outros 180 dias, após o recebimento da prestação de contas, para concluir sua análise, conforme estabelecido no § 1º do art. 8º da IN-TCU 48/2004.
CONCLUSÃO
7. Em face da análise das razões recursais apresentadas, concluiu-se que há embasamento legal na fixação do prazo para que o COB conclua a análise das prestações de contas do CBLP, tratando-se, como bem consignado pelo Ministro-Relator a quo, de prazo adicional, pois pela IN-TCU 48/2004 o COB já deveria ter concluído os trabalhos. Assim, o COB não trouxe aos autos argumentos que detenham o condão de modificar o julgado de origem, Acórdão 116/2019-TCU-Plenário, mantido pelo Acórdão 1221/2019-TCU-Plenário.
PROPOSTA DE ENCAMINHAMENTO
8. Ante o exposto, submetem-se os autos à consideração superior, propondo-se, com fundamento no art. 48 da Lei 8.443/1992 c/c os artigos 285 e 286, parágrafo único, do RI/TCU:
a) conhecer do recurso interposto pelo Comitê Olímpico Brasileiro e, no mérito, negar-lhe provimento; e
b) cientificar ao recorrente e os demais interessados do acórdão que vier a ser prolatado, ressaltando-se que o relatório e o voto que o acompanharem podem ser consultados no endereço www.tcu.gov.br/acordaos, no dia seguinte ao de sua oficialização."
É o relatório.

Wladimyr Vinycius de Moraes Camargos (39.918/OAB-DF) e outros, representando Comitê Olímpico Brasileiro.

Não atuou.

RELATÓRIO DE AUDITORIA. GESTÃO DOS RECURSOS DA LEI PIVA. FISCALIZAÇÃO DE ORIENTAÇÃO CENTRALIZADA. CONFEDERAÇÃO BRASILEIRA DE LEVANTAMENTO DE PESO (CBLP). DETERMINAÇÃO, ENTRE OUTRAS MEDIDAS, PARA QUE O COB ADOTE PROVIDÊNCIAS PARA A ANÁLISE DAS PRESTAÇÕES DE CONTAS DA CBLP NO PRAZO FIXADO. EMBARGOS DE DECLARAÇÃO. CONHECIMENTO. REJEIÇÃO. PEDIDO DE REEXAME. CONSIDERAÇÕES SOBRE O PRAZO FIXADO. CONHECIMENTO. PROVIMENTO PARCIAL.

RELATÓRIO DE AUDITORIA (RA)

Secretaria de Recursos (Serur); Secretaria de Controle Externo do Trabalho e Entidades Paraestatais (SecexTrab).

Em julgamento, pedido de reexame interposto pelo Comitê Olímpico Brasileiro (COB) em face do item 9.1. do Acórdão 116/2019-TCU-Plenário, mantido pelo Acórdão 1221/2019-TCU-Plenário, em sede de embargos declaratórios, por meio do qual o Tribunal determinou à referida entidade que adotasse providências para concluir a análise das prestações de contas da Confederação Brasileira de Levantamento de Peso (CBLP) , no prazo de 180 dias.
Nos embargos, ficou assente que a determinação abrangeria todo e qualquer processo de prestação de contas de projetos da CBLP, e não apenas os referentes ao exercício de 2016, que foram realizados com recursos da Lei 9.615/1998 (Lei Pelé) , alterada pela Lei 10.264/2001 (Lei Piva) .
Nesta oportunidade, o recorrente insurge-se contra o prazo determinado para a conclusão da análise das referidas prestações de contas, alegando, em suma, que (peça 46) : 
o embasamento legal para a imposição do prazo de 180 dias, o qual seria uma extensão dada pelo Tribunal aos 60 dias definidos pelo art. 24, parágrafo primeiro, inciso VIII, do Decreto 7.984/2013, que regulamentou a Lei 9.615/1998, seria equivocado, uma vez que disciplinaria matéria distinta;
a correta interpretação do referido artigo seria a de que o prazo de 60 dias é aquele estipulado para que as entidades que recebam recursos da Lei 9.615/1998 apresentem a prestação de contas dos valores recebidos, após o encerramento da vigência do ajuste;
nesse sentido, não haveria qualquer norma que fundamente o prazo estipulado pela determinação do Plenário deste Tribunal, violando o princípio da legalidade;
com a entrada em vigor da Lei 13.756/2018, que alterou dispositivos da Lei 9.615/1998, não se aplicariam mais as normas concernentes a convênios para os repasses de recursos ora discutidos, embora o recorrente entenda que, por analogia, se possa aplicar o prazo de um ano disposto no Decreto 6.170/2007 para análise das respectivas prestações de contas;
a causa principal para a demora na conclusão das análises das prestações de contas da CBLP decorreu da implantação de um novo sistema de gestão, o Sistema Integrado de Gestão Esportiva e Financeira (SIGEF) , o qual teria demandado tempo para a sua completa migração e operabilidade;
a determinação causará prejuízos à análise das prestações de contas de outras 34 confederações a ele filiadas, considerando que terá que mobilizar a maior parte de sua equipe técnica para atender apenas uma confederação; e
a determinação violaria o art. 23 da Lei de Introdução às Normas do Direito Brasileiro (LINDB) ao não prever, "na pior hipótese", regime de transição para o cumprimento da decisão.
Ao final, requer: a) que não subsista o prazo de 180 dias do item 9.1. do Acórdão 116/2019-TCU-Plenário, por falta de fundamentação legal; b) alternativamente, que esse prazo seja de no mínimo um ano, por analogia ao disposto no art. 10, parágrafo oitavo, do Decreto 6.170/2007; e c) alternativamente ao item a, que o Tribunal preveja regime de transição para o cumprimento da determinação.
Após examinar as razões recursais, a Secretaria de Recursos concluiu que não foram trazidos elementos suficientes para alterar a deliberação recorrida, razão pela qual propõe o conhecimento e o não provimento do apelo recursal (peças 58-59) .
Preliminarmente, ratifico o despacho exarado no sentido de que o presente recurso merece ser conhecido, porquanto preenche os requisitos de admissibilidade previstos no art. 48 da Lei 8.443/1992.
Quanto ao mérito, concordo, em essência, com a análise empreendida pela secretaria especializada, transcrita no relatório precedente, razão pela qual incorporo seus fundamentos às minhas razões de decidir, no que não contrariar este voto, sem prejuízo de considerações adicionais.
Rememoro a situação encontrada pela equipe de auditoria que motivou a determinação ora recorrida. Ao consultar o Sistema SIGEF, em 5/12/2018, verificou-se que 42 projetos referentes ao ano de 2016 se encontravam na situação "em análise prestação de contas", representando 58,3% das prestações de contas apresentadas. 
Não prosperam as teses recursais de que o prazo da determinação não encontraria respaldo legal. Nesse sentido, por suficiente, transcrevo a conclusão da unidade instrutora que elucida a matéria:
 (...) 
Portanto, há 2 prazos estabelecidos na legislação e que não se confundem, pois voltados para pessoas jurídicas distintas: o primeiro é o de 60 dias para que a confederação, após o término da vigência prevista no plano de trabalho, preste contas ao COB dos recursos por este descentralizados, nos termos do inciso VIII do art. 24 do Decreto 7.984/2013, enquanto que o COB tem até outros 180 dias, após o recebimento da prestação de contas, para concluir sua análise, conforme estabelecido no § 1º do art. 8º da IN-TCU 48/2004.
Por fim, embora o COB não tenha trazido qualquer dado objetivo sobre o real impacto que a determinação possa causar na análise das prestações de contas das outras confederações, considero, em face ao princípio da razoabilidade e nos termos definidos no art. 23 da LINDB, que autoriza a concessão de um período de transição para o cumprimento de determinações de órgãos controladores, estender por mais noventa dias o prazo anteriormente determinado. 
Pondero que esse novo prazo seja mais do que adequado, levando, até mesmo, em consideração que a decisão original nestes autos ocorreu há mais de um ano (em 4/2/2019) , o que nos faz acreditar que o COB já tenha, no mínimo, adotado medidas para o cumprimento da determinação ora recorrida. Ademais, maiores considerações acerca da forma do cumprimento da determinação e das ações a serem adotadas podem ser objeto de apreciação no âmbito do monitoramento da determinação impugnada.
Feitas essas considerações, o presente recurso deve ser conhecido e provido parcialmente no sentido de autorizar um período de transição adicional de mais 90 dias para o cumprimento do item 9.1. do acórdão recorrido.
Ante o exposto, voto por que o Tribunal adote o Acórdão que ora submeto à deliberação deste Colegiado.
TCU, Sala das Sessões Ministro Luciano Brandão Alves de Souza, em 4 de março de 2020.
Ministro BRUNO DANTAS 
Relator